【裁判字號】    98,審交訴,153
【裁判日期】    981231
【裁判案由】    肇事遺棄罪等
【裁判全文】
臺灣桃園地方法院刑事判決           98年度審交訴字第153號
公  訴  人  臺灣桃園地方法院檢察署檢察官
被      告  甲○○
上列被告因肇事遺棄罪等案件，經檢察官提起公訴（98年度偵字
第12157 號），嗣於本院準備程序進行中，被告就被訴事實為有
罪之陳述，經本院告知簡式審判程序意旨，並聽取當事人之意見
後，本院合議庭裁定改由受命法官獨任依簡式審判程序審理，並
判決如下：
    主  文
甲○○服用酒類，不能安全駕駛動力交通工具而駕駛，處有期徒
刑貳月，如易科罰金，以新臺幣壹仟元折算壹日；又駕駛動力交
通工具肇事，致人受傷而逃逸，處有期徒刑陸月，如易科罰金，
以新臺幣壹仟元折算壹日。應執行有期徒刑陸月，如易科罰金，
以新臺幣壹仟元折算壹日。緩刑貳年，緩刑期間付保護管束，並
應於緩刑期間內向公庫支付新臺幣萬元，及向指定之政府機關
、政府機構、行政法人、社區或其他符合公益目的之機構或團體
提供肆拾捌小時之義務勞務。
    事  實
一、甲○○明知服用酒類不能安全駕駛動力交通工具者，不得駕
    駛，竟於民國98年5 月9 日晚間11時30分許至翌日（10日）
    凌晨1 時30分許，在桃園縣中壢市某錢櫃KTV 內，於飲用威
    士忌3 、4 杯後，已達不能安全駕駛動力交通工具之程度，
    竟仍駕駛牌照號碼為CL-3919 號自用小客車，搭載友人羅煖
    玄沿桃園縣平鎮市○○路○ 段往楊梅方向行駛，行經桃園縣
    平鎮市○○路○ 段104 巷口時，本應注意變換車道時，應讓
    直行車先行，並注意安全距離，隨時採取必要之安全措施，
    而依當時天候雖陰，但夜間有照明，路面為柏油鋪裝、乾燥
    、無缺陷及障礙物，視距良好等情形，並無不能注意之情事
    ，竟疏未注意車前狀況，且未讓直行車先行，即貿然自中間
    車道切出外側機車專用道，致撞及同向右前方由乙○○所駕
    駛之牌照號碼TL2-557 號輕型機車，造成乙○○當場人車倒
    地，並受有頭部損傷併腦震盪、身體多處擦傷、顏面撕裂傷
    （約1 公分）、右腰部挫傷等傷害（甲○○所涉過失傷害部
    分，另經檢察官為不起訴處分確定）。又因甲○○肇事後未
    及減速，進而撞擊陳媛棋所有，架設在桃園縣平鎮市○○路
    ○ 段110 號前之招牌1 面，和分別為黃億豐、莊麗華、邱春
    蘭、陳燕玲所使用停放在前開處所之牌照號碼0925-KS 號、
    0900-FR 號、3116-TS 號、5F-6580 號自用小客車，以及簡
    新興所使用停放在該處之牌照號碼LF-0271 號自用小貨車（
    甲○○所涉毀損部分，另經檢察官為不起訴處分確定）。詎
    甲○○於肇事撞傷乙○○後，非但未停留在車禍現場等候員
    警前來處理或給予傷者適當之救護，反基於肇事逃逸之犯意
    ，逕自下車步行逃逸。嗣經其後當時駕駛牌照號碼CH-0785
    號自用小客車之陳意捷發現，乃偕同友人及附近店家追趕，
    始在桃園縣平鎮市○○路○ 段188 號附近之樹叢內將甲○○
    捕獲，並經警將甲○○送醫後，測得其血液酒精濃度為198.
    8MG/DL，經換算其呼氣酒精濃度達每公升0.994 毫克，而查
    獲上情。
二、案經桃園縣政府警察局平鎮分局報告臺灣桃園地方法院檢察
    署檢察官偵查起訴。
    理  由
一、本案被告甲○○所犯之罪，均非法定刑為死刑、無期徒刑或
    最輕本刑3 年以上有期徒刑之罪，亦非高等法院管轄第一審
    之案件，而被告於準備程序中就被訴事實已為有罪之陳述，
    經本院告知簡式審判程序之旨，並聽取當事人之意見後，本
    院乃依刑事訴訟法第273 條之1 第1 項規定，裁定改行簡式
    審判程序，合先敘明。
二、上揭犯罪事實，業據被告甲○○於警詢、檢察事務官詢問及
    本院審理時均坦承不諱。核與被害人乙○○於警詢、目擊證
    人陳意捷於警詢及檢察事務官詢問及目擊證人黃億豐於警詢
    中就被告甲○○肇事逃逸經過之證述情節相符，並有道路交
    通事故現場圖、道路交通事故調查報告表(一)(二)、壢新醫院生
    化檢驗報告單、舉發違反道路交通管理事件通知單、車籍查
    詢－基本資料詳細畫面、壢新醫院診斷證明書各1 份、現場
    及車損照片共28張等在卷可佐，足徵被告前開自白核與事實
    相符，應堪採信。按刑法第185 條之4 駕駛動力交通工具肇
    事致人死傷而逃逸罪之立法目的，乃為維護交通，增進行車
    安全，促使當事人於事故發生時，能對被害人即時救護，減
    少死傷，以保護他人權益並維護社會秩序，且依道路交通管
    理處罰條例第62條第3 項規定，駕駛汽車肇事致人受傷或死
    亡，汽車駕駛人有採取救護或其他必要措施並向警察機關報
    告之義務，由此可知，因汽車駕駛人之故意、過失肇事致人
    傷亡者，汽車駕駛人本即負有救護義務。本件被告駕駛車輛
    與被害人發生撞擊致被害人受傷，依當時之情形，被告對被
    害人當場受有傷害應有認識，其竟未採取救護或其他必要措
    施，並向警察機關報告，即逕行下車步行逃逸，其違背上開
    道路交通管理處罰條例第62條第3 項規定，而有刑法第185
    條之4 肇事逃逸犯行甚明。綜上所述，被告自白顯與事實相
    符，足堪採信，是本件事證明確，被告犯行均堪認定，自應
    依法論科。
三、核被告甲○○所為，分別係犯刑法第185 條之3 服用酒類不
    能安全駕駛動力交通工具而駕駛之公共危險罪及同法第185
    條之4 之駕駛動力交通工具肇事，致人受傷而逃逸罪。被告
    所犯上開二罪間，犯意各別，行為互殊，應分論併罰。爰審
    酌被告於飲酒後已達不能安全駕駛動力交通工具之程度，猶
    駕駛車輛行駛於道路上，危及道路安全，枉顧其他用路人生
    命、財產之安全，及其過失情節、於駕車肇事後未停留在車
    禍肇事現場救助被害人並報警處理、惟犯後坦承犯行，態度
    良好且已與告訴人和解並賠償損害等一切情狀，分別量處如
    主文所示之刑及定應執行刑並諭知易科罰金之折算標準。末
    查，被告前未曾因故意犯罪受有期徒刑以上刑之宣告，此有
    臺灣高等法院被告前案紀錄表附卷可憑，念其因一時短於思
    慮，致罹本罪，且已賠償告訴人乙○○新臺幣7 萬元，並與
    之達成和解，有告訴人乙○○於98年5 月13日之警詢筆錄、
    98年5 月13日和解書及98年12月7 日之陳報狀各1 份在卷可
    考，被告經此刑之宣告之教訓，自當知所警惕，而無再犯之
    虞，爰逕依刑法第74條第1 項第1 款、第2 項第4 款、第5
    款及第93條第1 項第2 款之規定，併予諭知如主文所示之緩
    刑期間，並於緩刑期間付保護管束，及應向公庫支付新臺幣
    3 萬元，及向指定之政府機關、政府機構、行政法人、社區
    或其他符合公益目的之機構或團體提供48小時之義務勞務，
    俾收啟新及惕儆之雙效。
據上論斷，應依刑事訴訟法第273 條之1 第1 項、第299 條第1
項前段，刑法第185 條之3 、第185 條之4 、第41條第1項前段
、第51條第5 款、第74條第1 項第1 款、第2 項第4 款、第5款
、第93條第1 項第2 款，刑法施行法第1 條之1 第1 項，判決
如主文。
本案經檢察官黃怡菁到庭執行職務。
中    華    民    國    98    年    12    月    31    日
                        刑事庭  法  官  鍾雅蘭
以上正本證明與原本無異。
如不服本判決，應於判決送達後10日內向本院提出上訴狀（應附
繕本），其未敘述上訴理由者，應於上訴期間屆滿後20日內補提
理由書狀於本院，上訴於臺灣高等法院。
                                書記官  楊郁馨
中    華    民    國    98    年    12    月    31    日
附錄本案論罪科刑法條：
中華民國刑法第185 條之3
服用毒品、麻醉藥品、酒類或其他相類之物，不能安全駕駛動力
交通工具而駕駛者，處1 年以下有期徒刑、拘役或科或併科15萬
元以下罰金。
中華民國刑法第185條之4
駕駛動力交通工具肇事，致人死傷而逃逸者，處六月以上五年以
下有期徒刑。

司法院資訊處製作；財團法人民間司法改革基金會備份。
